【裁判字號】    96,易,3242
【裁判日期】    970723
【裁判案由】    侵占
【裁判全文】
臺灣臺北地方法院刑事判決              96年度易字第3242號
公  訴  人  臺灣臺北地方法院檢察署檢察官
被      告  甲○○
                    應受送達處.
                              .
選任辯護人  鄧翊鴻律師
上列被告因侵占案件，經檢察官提起公訴（96年度偵字第15826
號），本院判決如下：
    主  文
甲○○無罪。
    理  由
一公訴意旨略以：被告甲○○與告訴人庚○○係朋友，告訴人於
  民國九十四年間，經被告同意搬至被告位在臺北市○○路○段
  二一四號（下稱本案房屋）住處三樓與被告共同居住，告訴人
  遂將自己所有之傳真機、電話機、塑膠電管、水電工具、電鍋
  、燉鍋、悶燒鍋、閱覽證、儲物箱、整理箱、行李車、茶壺、
  茶杯、水桶、臉盆、旅行箱、捐書名冊、電熨斗、響笛壺、書
  籍寄售收執等物，請友人己○○、戊○○、乙○○、丙○○、
  丁○○幫忙搬至前述房屋內使用。被告竟意圖為自己不法之所
  有，利用告訴人於九十五年十二月二十四日至基隆之機會，將
  前述房屋門鎖換新而將其持有告訴人置於其屋內之前述物品予
  以侵占入己，至告訴人於同年十二月二十七日返回本案房屋時
  無法進入屋內等語，因認被告涉犯刑法第三百三十五條第一項
  侵占罪嫌。
二犯罪事實應依證據認定之，無證據不得認定其犯罪事實。不能
  證明被告犯罪者，應諭知無罪之判決，刑事訴訟法第一百五十
  四條第二項、第三百零一條第一項分別定有明文。而告訴人之
  告訴，係以使被告受刑事訴追為目的，是其陳述是否與事實相
  符，仍應調查其他證據以資審認；且認定不利於被告之事實，
  須依積極證據，苟積極證據不足為不利於被告之認定時，即應
  為有利於被告之認定，更不必有何有利之證據，最高法院著有
  五十二年臺上字第一三○○號及三十年上字第八一六號判例可
  資參照。
三公訴意旨認被告涉有刑法第三百三十五條第一項侵占罪嫌之理
  由無非以：(1)被告坦承居住上址之供述，(2)告訴人之指述，(3)
  中華電信股份有限公司臺灣北區電信分公司臺北南區營運服務
  中心（下稱中華電信）九十六年九月二十六日南服七（九六）
  字第三一九號函及其附件，(4)證人己○○、戊○○、乙○○、
  丁○○、丙○○之證述等件為其論據。被告雖承認告訴人於九
  十五年間有居住於本案房屋三樓之事實，但否認有侵占犯行，
  辯稱：其未見過起訴書所載物品，該等物品亦未搬到前述地點
  等語。
四本院認為
(一)依證人即告訴人庚○○於本院審理時結證稱：其住在本案房屋
  住了一年多，其搬進去之物品即如清單（九十六年度偵字第一
  五八二六號卷第十三頁至第十七頁）所載，九十四年間還有移
  入其自己之電話號碼。其搬入之物品分置於本案房屋三樓及四
  樓，用不到的放在四樓最後一個房間，三樓三個房間都有其物
  品。居住期間與被告並無任何爭執，九十五年十二月二十四日
  去基隆，十二月二十七日回去時被告就將鎖換掉，原本的鑰匙
  已經打不開（本院卷第二八頁至第三十頁反面）等語，及中華
  電信九十六年九月二十六日南服七（九六）字第三一九號函及
  檢附之繳費證明單、市內電話異動申請書（九十六年度偵字第
  一五八二六號卷第五十頁）等資料，顯示證人庚○○名下之00
  -00000000 號市內電話於九十四年十一月十一日移機至本案房
  屋三樓，至九十六年一月九日停話，且自九十五年十二月期間
  均有使用該門號等情，參以證人己○○於本院審理時結證稱：
  其於九十四年、九十五年間證人庚○○之行李包括棉被、紙類
  文件、杯子等日常用品，及水電材料等物品原暫放於其家中，
  之後其與先生幫忙搬到本案房屋三樓，傳真機、電話、悶鍋、
  燉鍋、悶燒鍋全部都用塑膠袋裝，沒有裝箱的，之後沒有再到
  過本案房屋三樓（本院卷第九五頁至第九六頁）等語，證人乙○○於本院審理時結證稱：其曾送佛書到本案房屋一樓，送過
  五次左右，放在一樓，沒有搬上去（同卷第九十頁至同頁反面
  ）等語，證人丙○○於本院審理時結證稱：有人送證人庚○○
  一部電視，放在本案房屋一樓，其與證人丁○○幫忙搬到三樓
  ，並幫忙將原本即放置於三樓客廳之錄影機裝上電視以錄影帶
  測試，被告和證人庚○○一起看（同卷第九二頁至同頁反面）
  等語，證人丁○○於本院審理時結證稱：其曾與證人丙○○幫
  證人庚○○把一臺電視從本案房屋一樓搬到三樓，並幫忙將原
  本即放置於三樓客廳之錄影機裝上電視，以原本放置客廳櫃子
  內之錄影帶測試，當天被告也在場。去過西園路至少三次，有
  時送一、二本書有時送素食，都沒有上去（同卷第九三頁反面
  ）等語，證人戊○○於檢察官訊問時結證稱：曾幫證人庚○○
  安裝本案房屋三樓之水電，該處是日據時代之老舊屋頂，線路
  老舊，其更換明管線，跑了三、四次才裝好，證人庚○○不在
  時，是被告幫其開門，施工完成費用二萬或二萬三千元是證人
  庚○○支付的（九十六年度偵字第一五八二六號卷第六八頁）
  等語可知，證人庚○○於九十四年十一、二月間請證人己○○
  、乙○○、丁○○、丙○○將私人物品（清單所列部分物品）
  搬入本案房屋三樓，將私人市內電話移入，支付證人戊○○更
  換電線之費用，且持有該處鑰匙，而居住於該處等情，堪認屬
  實。
(二)按刑法第三百三十五條侵占罪既以持有他人之物而實行不法領
  得之意思為構成要件，自須所侵占之物於不法領得之前，即已
  在其實力支配之下，始與「持有」之要素相符，最高法院著有
  九十七年度臺上字第一四六二號判決意旨可參。依證人庚○○
  於本院審理時證稱：清單上所列物品搬進本案房屋後，都是其
  自己使用，被告用不到，其睡在三樓（本院卷第二八頁反面、
  第三十頁反面）等語，被告亦供稱：證人庚○○住三樓，其住
  四樓（同卷第三十頁）等語觀之，證人庚○○既與被告分別使
  用三樓及四樓，前述物品復均供證人庚○○個人使用，縱使本
  案房屋係屬被告所有，亦難認證人庚○○於九十四年十一月十
  二月間搬入本案房屋之物品係於被告實力支配之下，自與侵占
  罪之構成要件不符。
(三)依前述(一)之說明可知，證人庚○○既持有本案房屋鑰匙，得自
  由進出，居住於該處又已一年餘，縱使其於九十四年十一、十
  二月間確有將其清單所列物品搬入本案房屋三樓、四樓之事實
  ，前述物品於該段期間內究竟有無移至他處，或作其他處置，
  均非無疑，證人己○○、乙○○、丁○○、丙○○前述證言雖
  能證明證人庚○○於九十四年十一月、十二月間有搬入部分清
  單所列物品，但不足證明前述物品自搬入時起，至九十五年十
  二月二十四日證人庚○○離去本案房屋該段期間內，毫無任何
  變動，自不得遽以推論九十五年十二月二十四日證人庚○○前
  去基隆時之屋內留存之物品項目，與九十四年十一月、十二月
  間搬入屋內之物品項目均屬相符，故本件無從認定九十五年十
  二月二十四日證人庚○○究竟有無留存或留存何項物品於本案
  房屋。至被告於九十四年十二月二十四日後突然更換門鎖，致
  證人庚○○返回臺北後無法進入本案房屋，亦未另行交付門鎖
  予證人庚○○使用，復拒絕證人庚○○進屋確認有無私人物品
  之舉，雖有可議，惟本件既無法確認證人庚○○於九十五年十
  二月二十四日離去本案房屋時留存於該處之物品為何，不論被
  告主觀上究屬何意，均不影響本院之認定。
(四)綜上所述，公訴人所舉證據尚不足以證明被告有侵占犯行。此
  外，復查無其他積極證據足證被告涉有公訴人所指前述犯行，
  不能證明被告犯罪，參照前述說明，依法應為無罪之諭知。
五依刑事訴訟法第三百零一條第一項，判決如主文。
本案經檢察官侯靜雯到庭執行職務
中    華    民    國    97    年    7     月    23    日
                  刑事第十五庭  審判長法  官  廖紋妤
                                      法  官  楊台清
                                      法  官  邱蓮華
上正本證明與原本無異。
如不服本判決，應於判決送達後10日內向本院提出上訴狀（應抄
附繕本）。告訴人或被害人如對於本判決不服者，應具備理由請
求檢察官上訴，其上訴期間之計算係以檢察官收受判決正本之日
期為準。
                                      書記官  葉宜玲
中    華    民    國    97    年    7     月    23    日


司法院資訊處製作；財團法人民間司法改革基金會備份。
